臺灣高等法院高雄分院刑事判決　　　　94年度上訴字第1454號
上　訴　人
即　被　告　甲○○
　　　　　　　　　　（現於臺灣屏東戒治所強制戒治中）
選任辯護人　吳春生律師
上列上訴人因違反毒品危害防制條例案件，不服臺灣高雄地方法
院94年度訴字第1872號中華民國94年8 月16日第一審判決（起訴
案號：臺灣高雄地方法院檢察署93年度偵字第22482 號），提起
上訴，本院判決如下：
    主  文
原判決撤銷。
甲○○連續販賣第二級毒品，處有期徒刑柒年陸月。
扣案第二級毒品甲基安非他命拾貳包（驗後毛重合計貳零伍點陸
公克）沒收銷燬之；門號0000000000號行動電話壹支沒收之，如
不能沒收時，應追徵其價額或以其財產抵償之。扣案中型夾鏈袋
壹包、小型夾鏈袋柒包，均沒收之。
    事  實
一、甲○○明知甲基安非他命係第二級毒品，不得販賣、持有，
    竟意圖營利，基於販賣第二級毒品甲基安非他命之概括犯意
    ，(一)於民國93年9 月17日22時35分15秒許，巫信輝（起訴書
    誤載為巫明輝，由檢察官另案偵辦）因欲替其真實姓名不詳
    友人「李佳宇」購買甲基安非他命，而以門號0000000000號
    行動電話撥打甲○○所有之門號0000000000號行動電話，表
    示欲向甲○○購買半錢重（1.875 公克）之甲基安非他命，
    經討價還價結果，雙方達成新臺幣（下同）2,000 元，購買
    半錢甲基安非他命合意，並約定在高雄市○○區○○路大統
    百貨公司交貨，惟甲○○因故未能如期交貨而未遂。(二)甲○○又承前開販賣甲基安非他命之犯意，於93年10月中旬某日
    ，在屏東縣里港鄉新莊仔附近，以11萬元價格，向姓名年籍
    不詳綽號「阿德」之男子，販入甲基安非他命12包（驗前毛
    重205.8 公克、驗後毛重205.6 公克）；甲○○並於取得該
    甲基安非他命後，將其中數量較多之7 包藏放在高雄縣大寮
    鄉○○○路703 號6 樓其住處，另將其餘5 包置放於其所有
    之車牌號碼2223－FA自用小客車內，俟機出售給不特定人。
    嗣於93年11月4 日7 時許，甲○○駕駛車裨號碼2223－FA號
    自用小客車，在高雄縣大寮鄉○○○路621 號泓成加油站前
    ，為警持搜索票查獲，並在前開自用小客車內扣得甲基安非
    他命5 小包（另扣得涉嫌施用第二級毒品及重利等罪嫌之證
    物，另案偵辦）；又於同日7 時15分許，至其前開住處搜索
    ，再扣得甲基安非他命7 包（與前開5 小包合計驗前毛重
    205.8 公克、驗後毛重205.6 公克），及其所有供販賣第二
    級毒品預備用之小型夾鏈袋7 包、中型夾鏈袋1 包等物。
二、案經高雄市政府警察局移送臺灣高雄地方法院檢察署檢察官
    偵查起訴。
    理  由
一、訊據上訴人即被告甲○○否認有販賣第二級毒品甲基安非他
    命犯行，辯稱：巫信輝來電不是要向我購買甲基安非他命，
    而是向我詢問甲基安非他命的價錢多少比較合理；在我車上
    扣得的甲基安非他命5 小包，是我自己要施用的，在我家中
    房間內扣得2 包比較小包的甲基安非他命，也是我自己要施
    用的，在雜物間內扣得5 包比較大包的甲基安非他命，則係
    友人丙○○所寄放的；扣案之中包夾鏈袋，則係之前開設檳
    榔攤時包裝檳榔所使用等語。
二、經查：
  (一)證據能力之認定：
    證人乙○○及巫信輝在偵查中所為陳述，已經具結，並無顯
    不可信之情況存在，復於審理中經被告行使對質詰問權，從
    而其等2 人在偵查中陳述，均得為證據。
  (二)關於被告販賣第二級毒品甲基安非他命給巫信輝未遂部分：
  1.門號0000000000號行動電話係被告所有並為其使用，業經被
    告陳明在卷（見偵查卷第46頁），而門號0000000000號行動
    電話係巫信輝所使用，亦經其陳明在卷（見偵查卷第71頁）
    。又檢察官依法對被告所使用之門號0000000000號行動電話
    核發通訊監察書（見第一審卷第62頁，監察期間自93年9 月
    10日起至同年10月8 日止），發現巫信輝於93年9 月17日22
    時35分15秒許，以門號0000000000號行動電話撥打被告所使
    用門號之0000000000號行動電話，而有如下之對話（通話譯
    文見偵查卷第54至55頁）：
    「被告：喂。
    巫信輝：你那邊有沒有那個？
    被告：那個？
    巫信輝：硬的，硬的，我要拿半錢。
    被告：好呀﹗
    巫信輝：多少？
    被告：多少？
    巫信輝：嗯。
    被告：跟你有沒有很好？
    巫信輝：很好。
    被告：很好喔？
    巫信輝：啊。
    被告：很好的喔？
    巫信輝：對呀﹗
    被告：這樣我也不知怎麼開？
    巫信輝：有喔？
    被告：要算貴也不可以。
    巫信輝：對呀﹗要不你看看，本錢多少？
    被告：本錢，本錢1,500（元）。
    巫信輝：本錢1,500（元）喔？這樣拿2,000（元）。
    被告：要拿2,000（元）喔？
    巫信輝：對呀﹗
    被告：我是都賣人2,500（元）。
    巫信輝：2,500（元）喔？那我給他開2,000（元）沒關係。
    被告：好。
    巫信輝：好。」等語。
  2.於偵查中經檢察官提示前開通話譯文並詢問證人巫信輝該通
    話內容：是否為其向被告買毒品，目的係供自己施用？還是
    向甲○○買來再賣給別人等事項時，證人巫信輝則具結證稱
    ：「是我朋友李佳宇（音）要買的，因他的藥頭被抓了，他
    就一直要我幫他問，我才打電話問甲○○」等語（見偵查卷
    第71頁）；證人巫信輝及被告也承認上述譯文所稱之「硬的
    」即指甲基安非他命（見第一審卷第47頁、本院卷第31頁）
    ，足認巫信輝確係代其友人向被告購買甲基安非他命無疑。
    則證人巫信輝於原審審理時改證稱：是我朋友李佳宇向我詢
    問其向別人購買的毒品價格是否合理？要我問問看，我才聯
    絡被告等語（見第一審卷第47頁），因與前開通話譯文內容
    不符，不足採為對被告有利之證據。
  3.依上述通話內容，足認證人巫信輝與被告討價還價後達成以
    2,000 元之價格向被告購買甲基安非他命半錢之合意。其後
    雖因被告未能如期交貨，業經證人巫信輝在偵查陳述明確（
    見偵查卷第71頁），但對於被告販賣第二級毒品甲基安非他
    命予巫信輝未遂之事實，不生影響。
  (三)關於被告基於販賣意思，於93年10月中旬某日，在屏東縣里
    港鄉新莊仔附近，以11萬元價格，向姓名年籍不詳綽號「阿
    德」之男子販入甲基安非他命部分：
  1.此部分有於被告所駕駛之自用小客車上查扣之白色結晶體5
    小包，於被告住處內查扣之白色結晶體7 中包及小型夾鏈袋
    7 包、中型夾鏈袋1 包等物扣案可佐。而扣案之白色結晶體
    12 包 ，經檢察官囑託高雄醫學大學附設中和紀念醫院鑑定
    結果，均係第二級毒品甲基安非他命（驗後毛重共205.6 公
    克），有該院93年12月28日報告編號0000－000 、406 號檢
    驗報告可佐（見偵查卷第88、89頁）。被告雖稱於其住處查
    獲之第二級毒品甲基安非他命中之5 包係丙○○所寄放等語
    。被告所聲請傳訊之證人乙○○在本院審理中也具結證稱：
    在被告住處查獲之第二級毒品甲基安非他命係丙○○之所寄
    放等語。惟：
  (1)被告在警詢中及原審羈押訊問中均稱：在我車上及住處所查
    扣的甲基安非他命所都是我的，是向一位叫「阿德」之人以
    11萬元販入等語（見警卷第5 至6 頁、第8 頁、第一審聲羈
    卷第5 至6 頁），並未提及丙○○之人寄放之事實。另其在
    警詢中就扣案之夾鏈袋用途，尚知向警察辯稱係供包裝檳榔
    所用等語（見警卷第11頁），則就該5 包甲基安非他命係丙○○所寄放之重要事項，何以均未提出辯解，反稱係其所有
    ，且係向「阿德」之人販入？
  (2)證人乙○○在偵查中已具結證稱：在被告住處查扣的毒品及
    槍彈等物，我都沒有看過等語（見偵查卷第18頁），則其如
    何能證明該5 包甲基安非他命係丙○○所寄放？何況其在本
    院審理中並具結證稱：丙○○所寄放的東西，是用一個塑膠
    袋裝著等語（見本院卷第85頁）；也與被告在偵查中所述：
    該扣案之甲基安非他命是朋友一包一包拿來寄放等情不符（
    見偵查卷第20頁）；證人乙○○在本院審理中又稱：在被警
    查獲後，我去問被告才知道該甲基安非他命是丙○○寄放等
    語（見本院卷第86頁），顯見其在本院所述，不足為被告有
    利之認定。又被告雖聲請傳訊證人丙○○以證明其有寄放甲
    基安非他命之事實，惟丙○○業經本院傳拘未到；且丙○○
    並無寄放甲基安非他命處之事實，業如前述，自無再予傳訊
    必要。
  2.本件扣案之甲基安非他命，被告雖稱係供自己施用，而非販
    賣等語。惟：該扣案之甲基安非他命共12包，係被告於93年
    10月中旬，在屏東縣里港鄉新莊仔，以11萬元之價格向「阿
    德」之人販入之事實，已經被告在警詢中陳述明確（見警卷
    第8 頁）。被告在警詢中並陳明其每月收入約3 萬元（見警
    卷第12頁），如僅為自己施用，何必一次花費4 個月之收入
    購買重量多達200 公克之甲基安非他命？復參酌前述被告曾
    販賣甲基安非他命給巫信輝未遂之事實，益徵其所販入之甲
    基安非他命係供販賣用，而非僅供自己施用已。
  (四)又販賣毒品係屬重罪，為政府一再明令宣導，並為媒體經常
    報導事項，被告既自84年間起即多次因施用甲基安非他命行
    為，經判處罪刑確定，有臺灣高等法院被告前案紀錄表可參
    ，復為受有高中桯度之成年人，對此自無不知之理。如非其
    中有利可圖，被告豈有甘冒受重罪處之危險，販賣甲基安非
    他命給他人之理。再者，其於與證人巫信輝之通話中也提到
    ，其所販賣之甲基安非他命本錢為半錢1,500 元，並與巫信
    輝達成以2,000 元出售之合意，是被告係本於營利之意圖販
    賣甲基安非他命可以認定。
三、論罪科刑部分：
  (一)核被告甲○○販賣甲基安非他命給巫信輝而未遂部分，係犯
    毒品危害防制條例第4 條第6 項、第2 項販賣第二級毒品未
    遂罪：被告於93年10月中旬某日，基於營利之意圖販入扣案
    之甲基安非他命部分所為，係犯同條第2 項販賣第二級毒品
    既遂罪。被告持有甲基安非他命行為應為販賣之高度行為所
    吸收，不另論罪。被告2 次販賣犯行，時間近接，犯罪基本
    構成要件相同，顯係基於概括犯意而為之，應依連續犯規定
    論以販賣既遂罪，並依刑法第56條規定加重其有期徒刑刑及
    罰金之法定刑（法定期為無期徒刑部分，依法不得加重）。
    檢察官就被告於93年10月中旬某日販賣甲基安非他命之犯行
    雖未起訴，惟此部分既與起訴之被告販賣予巫信輝未遂部分
    ，有連續犯之裁判上一罪關係，自為起訴效力所及，本院自
    得一併審理，併此敘明；
  (二)原審據以論處被告罪刑，固非無見；惟查：1.無期徒刑不得
    加重，刑法第65條第1 項定有明文。而販賣第二級毒品罪之
    最重法定本刑係無期徒刑，從而在依連續犯規定加重其法定
    本刑時，就無期徒刑部分依法即不得加重，乃原判決依連續
    犯規定加重其法定刑時，未就無期徒刑部分予以除外（見原
    判決第8 頁），自有不當。2.就被告係基於營利之意思販賣
    第二級毒品，未於理由敘明其認定被告有營利意思之依據。
    3.就扣案之甲基安非他命重量。原判決於主文載為驗前「毛
    重」、驗後「毛重」，於事實及理由欄則載為驗前「淨重」
    、驗後「淨重」，致前後矛盾，均有未合。被告上訴意旨否
    認犯罪，指摘原判決不當，為無理由；惟原判決既有不當之
    處，自應由本院將原判決撤銷改判。審酌被告自己有施用甲
    基安非他行為，當知毒品對他人之危害至大，竟仍為諆取利
    益販賣安非他命予他人施用，惡性非輕，犯後否認犯行，及
    檢察官起訴時求刑8 年等一切情狀，量處如主文第2 項所示
    之刑。
  (三)扣案第二級毒品甲基甲基安非他命12包（合計驗前毛重205.
    8 公克、驗後毛重205.6 公克），應依毒品危害防制條例第
    18條第1 項前段規定，沒收銷燬之（其包裝與該甲基安非他
    命無從析離，應併沒收銷燬之）；門號0000000000號行動電
    話1 支，為被告所有且供販賣毒品所用之物，雖未扣案，惟
    在證明其滅失前，仍應依同條例第19條第1 項規定宣告沒收
    ；如不能沒收時，追徵其價額或以其財產抵償之。扣案中型
    夾鏈袋1 包、小型夾鏈袋7 包，則係被告所有，且於查獲時
    係與扣案之甲基安非他命置放一處，業經被告陳明在卷（見
    警卷第11頁），顯非供包裝檳榔用，而係預備供販賣第二級
    毒品之物，爰依刑法第38條第1 項第2 款規定宣告沒收。另
    扣案甲基安非他命吸食器1 組，因其與本案無涉，爰不為沒
    收銷燬之諭知；另扣案和信電訊股份有限公司預付卡10 張
    、案外人李金花等人49份切結書及本票、現金18萬元、彈匣
    1 個及改造銅製子彈成品3 顆、半成品1 顆及底火9 顆（均
    不具殺傷力）等物，則亦均與本案無涉，爰亦不為沒收之諭
    知，併此敘明。
四、公訴意旨另以：被告自93年5 月間起即有多次販賣第二級毒
    品甲基安非他命給不特定人之行為，而涉有毒品危害防制條
    例第4 條第2 項販賣第二級毒品罪嫌。惟依公訴人所提出之
    證據，並無從證明有於上述時間販賣第二級毒品甲基安非他
    命給不特定人之行為，是被告此部分犯罪並不能證明，因公
    訴意旨訴認此部分與與前開販賣第二級毒品未遂部分有連續
    犯之裁判上一罪關係，爰不另為無罪之諭知。
據上論結，應依刑事訴訟法第369 條第1 項前段、第364 條、第
299 條第1 項前段，毒品危害防制條例第4 條第2 項、第18條第
1 項前段、第19條第1 項，刑法第11條、第56條、第38條第1 項
第2 款，判決如主文。
本案經檢察官陳建年到庭執行職務。
中　　華　　民　　國　　94　　年　　12　　月　　30　　日
                  刑事第三庭    審判長法  官  周賢銳
                                      法  官  謝宏宗
                                      法  官  黃仁松
以上正本證明與原本無異。
如不服本判決應於收受本判決後10日內向本院提出上訴書狀，其
未敘述上訴理由者，並得於提起上訴後10日內向本院補提理由書
狀（均須按他造當事人之人數附繕本）「切勿逕送上級法院」。
中　　華　　民　　國　　95　　年　　1 　　月　　2 　　日
　　　　　　　　　　　　　　　　　　　書記官　馬蕙梅
附錄本件判決論罪科刑法條：
毒品危害防制條例第4 條
製造、運輸、販賣第二級毒品者，處無期徒刑或7 年以上有期徒
刑，得併科新台幣700萬元以下罰金。
